臺灣臺北地方法院民事判決　　　　　　　95年度婚字第1015號
原　　　告　乙○○
被　　　告　甲○○
上列當事人間請求離婚事件，本院於民國96年1 月23日言詞辯論
終結，判決如下：
    主      文
准原告與被告離婚。
訴訟費用由被告負擔。
    事實及理由
一、原告聲明求為判決：原告與被告離婚。並主張：兩造之前因
    感情不和諧，而未同住，之後被告因販毒獲罪被判無期徒刑
    ，無法履行夫婦責任。爰依民法第1502條第2 項規定，請求
    判決離婚。
二、被告陳稱：同意離婚等語。
三、查兩造為夫妻，惟分居近10年，嗣被告因違反毒品防制條例
    案，遭判處無期徒刑並告確定在案，於94年8 月31日入監服
    刑，此有戶口名簿、本院依職權調閱被告之全國前案簡列表
    、在監在押全國紀錄表附卷可稽，並經證人即兩造所生子女
    張拓彥證述屬實（見96年1 月23日言詞辯論筆錄），且為兩
    造所不爭執，堪信為真實。
四、按婚姻係一夫一妻為營永久共同生活，並使雙方人格得以實
    現與發展之生活共同體。因婚姻而生之此種永久結合關係，
    不僅使夫妻在精神上、物質上互相扶持依存，並延伸為家庭
    與社會之基礎。婚姻制度植基於人格自由，具有維護人倫秩
    序、男女平等、養育子女等社會性功能，是以婚姻與家庭為
    社會形成與發展之基礎，受憲法制度性保障。婚姻係以夫妻
    之共同生活為目的，配偶應互相協力保持其共同生活之圓滿
    、安全及幸福，因而夫妻應互相尊重以增進情感之和諧，以
    確保婚姻制度之存續與圓滿。而婚姻共同生活基礎之維持，
    應出於夫妻雙方之情感及信賴等關係（司法院大法官釋字第
    372 號、第554 號解釋暨解釋理由書參照）。
五、次按有民法第1052條第1 項以外之重大事由，難以維持婚姻
    者，夫妻之一方得請求離婚，但其事由應由夫妻之一方負責
    者，僅他方得請求離婚，民法第1052條第2 項定有明文。是
    對於家庭生活之美滿幸福，有妨礙之情形，即得認其與此之
    所謂難以維持婚姻之重大事由相當（最高法院79年臺上字第
    1040號判決及86年度第2 次民事庭會議決議參照）。至於是
    否有難以維持婚姻之重大事由，其判斷標準為婚姻是否已發
    生破綻而無回復之希望，此不可僅由原告已喪失維持婚姻意
    欲之主觀面加以認定，而應依客觀的標準，即難以維持婚姻
    之事實，是否已達於倘處於同一境況，任何人均將喪失維持
    婚姻希望之程度以決之（最高法院87年度臺上字第1304號判
    決參照）。
六、兩造分居多年，且被告因違反毒品防制條例案而遭判處無期
    徒刑，於94年8 月31日入監服刑，足見兩造感情冷漠，無法
    和諧、誠摯共同相處，無意與對方共同生活甚明，有違夫妻
    應共同生活、互信互賴之義務，兩造維持婚姻之基礎已不復
    存在，亦無復合之可能。客觀上依兩造目前狀況，任何人均
    將喪失維持婚姻之意欲，應認有難以維持婚姻之重大事由存
    在，且其事由不應由原告負責。揆諸前揭規定，原告請求判
    決離婚，為有理由，應予准許。
七、訴訟費用負擔之依據：民事訴訟法第78條。
中　　華　　民　　國　　96　　年　　2 　　月　　7 　　日
                        家事法庭法  官  蔡惠如
以上正本係照原本作成。
如對本判決上訴，須於判決送達後20日之不變期間內，向本院
提出上訴狀，並繳納上訴裁判費新臺幣4,500元。
中　　華　　民　　國　　96　　年　　2 　　月　　7 　　日
                                書記官　陳俐妙
